【裁判字號】    90,交上訴,1313
【裁判日期】    901120
【裁判案由】    公共危險等
【裁判全文】
臺灣高等法院臺南分院刑事判決           九十年度交上訴字第一三一三號    Ｃ
      上  訴  人  臺灣臺南地方法院檢察署檢察官
      被      告  甲  ○  ○
右上訴人因被告公共危險等案件，不服臺灣臺南地方法院九十年度交訴字第一四三號
中華民國九十年八月十七日第一審判決（起訴案號：臺灣臺南地方法院檢察署九十年
度營偵字第四八六號、九十年度偵字第三一五三號、九十年度偵字第三六八二號），
提起上訴，本院判決如左：
      主      文
原判決撤銷。
甲○○因過失致人於死，處有期徒刑柒月；又駕駛動力交通工具肇事，致人死傷而逃
逸，處有期徒刑壹年貳月，應執行有期徒刑壹年柒月。
      事      實
一、甲○○於九十年二月二十六日上午，駕駛未懸掛車牌（車牌號碼經查為ＶＲ─五
    四七０號）之自用小客車，沿臺南縣將軍鄉苓和村往長榮村之產業道路，由北往
    南方向行駛，而於同日上午九時四十五分許，途經前述產業道路與臺南縣學甲鎮
    往將軍鄉○○村○○○道路之無號誌交岔路口時，本應注意汽車行駛時，駕駛人
    應注意車前狀況，並隨時採取必要之安全措施，且車輛行經無號誌之交岔路口時
    ，應減速慢行，作隨時停車之準備，又依當時天候晴朗、日間自然光線、路面乾
    燥無缺陷、道路上未有任何障礙物、視距復屬良好等情形以觀，客觀上亦無不能
    注意之情事，其竟疏於注意車前狀況，且未減速慢行，作隨時停車之準備，即貿
    然通過前述路口。適有黃顯北駕駛車牌號碼ＭＵＨ—一０七號重型機車，沿臺南
    縣學甲鎮往將軍鄉○○村○○○道路，由東往西方向，亦疏未注意車前狀況，且
    未讓右方車先行，即貿然通過該路口。甲○○因有上述過失，致見黃顯北所騎之
    機車時，業已避煞不及，而在上開路口與該機車發生碰撞，黃顯北隨即人、車倒
    地，並因之受有頭部外傷併腦挫傷、胸部挫傷併血氣胸及右側股骨骨折等傷害，
    嗣經送醫急救後，仍因顱內出血併顱腦損傷，而傷重不治死亡。詎甲○○駕車肇
    事，並致黃顯北受傷後，竟未停留現場採取任何救護或其他必要處理措施，即逕
    自駕車逃離現場。後於同年三月六日，始經警在臺南縣佳里鎮佳化里佳里興六０
    之二一號前，發現前述肇事之小客車，而循線查獲上情。
二、案經臺南縣警察局學甲分局報請臺灣臺南地方法院檢察署檢察官偵查起訴。
      理      由
一、右述犯罪事實，已據被告甲○○於警訊時及偵審中坦白承認，核與證人陳嘉保及
    吳鳳娟於警訊時所證述之情節相符，並有臺南縣警察局道路交通事故調查報告表
    一紙及現場照片二十三張在卷可參。而被害人黃顯北確因本件車禍，導致顱內出
    血併顱腦損傷而不治死亡，亦經臺灣臺南地方法院檢察署檢察官督同檢驗員相驗
    屬實，並製有勘驗筆錄、相驗屍體證明書及驗斷書各一份附卷可考。
二、按汽車行駛時，駕駛人應注意車前狀況，並隨時採取必要安全措施，道路交通安
    全規則第九十四條第三項定有明文；又駕車行經無號誌之交岔路口，應減速慢行
    ，作隨時停車之準備，修正前道路交通安全規則第九十三條第一項第四款亦規定
    甚明。本件被告甲○○駕車行經上開產業道路之無號誌交岔路口時，原應注意前
    述道路交通安全規則，而本件案發當時天候晴朗、日間自然光線、路面乾燥無缺
    陷、道路上未有任何障礙物、視距復屬良好等情，則有右述道路交通事故調查報
    告表載明可考，據此，客觀上並無不能注意之情事，其竟疏於注意車前狀況，且
    未減速慢行，作隨時停車之準備，即貿然通過該路口，以致避煞不及，而與被害
    人黃顯北所騎之機車發生碰撞，顯見被告之前開駕駛行為，具有過失甚明。況本
    件經送臺灣省臺南區行車事故鑑定委員會鑑定結果，亦同此認定，有臺灣省臺南
    區行車事故鑑委員會九十年六月十五日南鑑字第九００六三九號函及所附鑑定意
    見書一份在卷足憑，益證被告上述駕車肇事，並致被害人死亡之行為，確有過失
    無疑。
三、又本件被害人黃顯北確係因此次車禍而傷重不治死亡，故被告甲○○之前述過失
    駕駛行為，與被害人之死亡結果間，具有相當因果關係，亦屬顯然。另被告於駕
    車肇事並致被害人死亡後，竟未停留現場採取任何救護或其他必要處理措施，即
    逕行駕車逃離現場，之後始因警方人員發現其所駕駛之肇事車輛，而循線查獲等
    情，業據被告於警訊時及偵審中供認屬實，顯見被告確有駕車肇事致人死亡而逃
    逸之行為。從而，本件事證已甚明確，被告之過死致人於死及駕車肇事逃逸等犯
    行，堪以認定。
四、查被告甲○○係汽車駕駛人，於汽車行駛時，疏於注意車前狀況，且未減速慢行
    ，作隨時停車之準備，貿然通過路口。適有黃顯北駕駛機車，亦疏未注意車前狀
    況，且未讓右方車先行，貿然通過路口。甲○○因有上述過失，致見黃顯北所騎
    之機車時，避煞不及，而在上開路口與該機車發生碰撞，黃顯北因而受有頭部外
    傷併腦挫傷、胸部挫傷併血氣胸及右側股骨骨折等傷害，嗣經送醫急救後，仍因
    顱內出血併顱腦損傷，而傷重不治死亡。詎甲○○駕車肇事，並致黃顯北受傷後
    ，竟未停留現場採取任何救護或其他必要處理措施，即逕自駕車逃離現場。核其
    所為，係犯刑法第二百七十六條第一項之過失致人於死罪及同法第一百八十五條
    之四之駕車肇事逃逸之公共危險罪。又其上開所犯二罪，罪名互殊，行為不同，
    應予分論併罰。
五、原審以被告甲○○罪證明確，因予論罪科刑，恲予宣告緩刑，固非無見，惟(一)被
    害人黃顯北於車禍發生時，係嚴重創傷，於九十年二月二十六日十時六分送醫急
    救，至同日十五時四分心跳停止死亡，有臺南縣警察局學甲分局將軍分駐所相驗
    案件初步調查報告表及法醫參考病歷摘要附卷可按（詳相驗卷第三、十頁），足
    徵本件被告肇事後被害人僅受嚴重傷害，並非當場亡，原判決事實認定被害人黃
    顯北因受有頭部外傷併腦挫傷、胸部挫傷併血氣胸及右側股骨骨折等傷害，嗣經
    送醫急救後，仍因顱內出血併顱腦損傷，而傷重不治死亡。被告甲○○駕車肇事
    ，並致黃顯北死亡後，竟未停留現場採取任何救護或其他必要處理措施，即逕自
    駕車逃離現場，均有未合。(二)本件被告肇事致被害人受傷後，竟未停留現場採取
    任何救護或其他必要處理措施，即逕自駕車逃離現場。致被害人發生死亡結果，
    其惡性實屬非輕，且肇事後至今，仍未與被害人家屬，就民事損害賠償問題達成
    和解，且被告係借用他人車輛肇事，其跳逸後，經警方追查十日後終於破案，幸
    未波及無辜，惡性亦重，原審貿然予以緩刑，容有未洽。檢察官上訴意旨，執以
    指摘原判決緩刑不當，為有理由，自應由本院原判決撤銷改判，以期適法。爰審
    酌被告行及生活狀況、智識程度，與本件犯罪所生之危險、損害，及被告駕車肇
    事，並致被害人黃顯北受傷後，竟未停留現場採取任何救護或其他必要處理措施
    ，即逕行駕車逃離現場，其惡性實屬非輕，且肇事後至今，仍未與被害人家屬，
    就民事損害賠償問題達成和解，與本件車禍之發生，被害人疏未注意車前狀況，
    且行經無號誌之交岔路口時，左方車未讓右方車先行，即貿然穿越該交岔路口等
    行為，為肇事主因；被告為肇事次因，有前述臺灣省臺南區車輛行車事故鑑定委
    員會函附之鑑定意見書載明可考，另被告犯罪後坦承犯行，態度尚稱良好等一切
    情狀，分別就因過失致人於死部分，量處有期徒刑七月；就駕駛動力交通工具肇
    事，致人死傷而逃逸部分，量處有期徒刑一年二月。並依法定其執行刑，應執行
    有期徒刑一年七月，以資懲儆。
據上論斷，應依刑事訴訟法第三百六十九條第一項前段、第三百六十四條、第二百九
十九條第一項前段，刑法第二百七十六條第一項、第一百八十五條之四、第五十一條
第五款，罰金罰鍰提高標準條例第一條前段，判決如主文。
本案經檢察官劉榮堂到庭執行職務。
中    華    民    國      九十      年      十一      月      二十      日
                                  臺灣高等法院臺南分院刑事第五庭
                                      審判長法官  茆    臺    雲
                                            法官  董    武    全
                                            法官  李    文    福
右正本證明與原本無異。
如不服本判決，應於判決送達後十日內向本院提出上訴狀，其未敘述理由者並應於提
出上訴狀後十日內向本院補提理由書（應附繕本)。
                                      法院書記官  李    良    倩
中    華    民    國      九十      年      十一      月      二十一    日
附錄法條：
刑法第一百八十五條之四
駕駛動力交通工具肇事，致人死傷而逃逸者，處六月以上五年以下有期徒刑。
刑法第二百七十六條第一項
因過失致人於死者，處二年以下有期徒刑、拘役或二千元以下罰金。


司法院資訊處製作；財團法人民間司法改革基金會備份。
